---
title: "Proyecto 1"
author: "Ruth Nohemy Ardón Lechuga, 999006711"
output: html_notebook
---

### Conociendo los datos\
  - Cargue el paquete tidyverse.
- Lea el archivo deaths_handwashing.csv usando read_csv y asígnelo a la variable yearly.
- Imprima la variable yearly.

```{r}
library(tidyverse)
yearly <- read_csv("./data/deaths_handwashing.csv",show_col_types = FALSE)
print(yearly)
```
***

### El alarmante número de muertes\

La tabla anterior muestra el número de mujeres que dieron a luz durante los años 1841 a 1846 en una ciudad al noreste de Austria, en dos clínicas en particular. Notará que dar a luz era muy peligroso; un número alarmante de mujeres murió como resultado del parto. Vemos esto con mayor claridad si observamos la proporción de muertes con respecto al número de mujeres que dieron a luz

  - Use mutate para agregar la columna proportion_deaths a yearly, esta nueva columna se calculará como la proporción de muertes por número de nacimientos
- Imprima yearly.
```{r}
yearly <- mutate(yearly, proportion_deaths = deaths/births)
print(yearly)
```