---
title: "Proyecto 1"
date: "`r format(Sys.time(), '%d %B %Y')`"
author: "Ruth Nohemy Ardón Lechuga, 999006711"
output: html_notebook
---

### Conociendo los datos\
  - Cargue el paquete tidyverse.
- Lea el archivo deaths_handwashing.csv usando read_csv y asígnelo a la variable yearly.
- Imprima la variable yearly.

```{r}
library(tidyverse)
yearly <- read_csv("./data/deaths_handwashing.csv",show_col_types = FALSE)
print(yearly)
```
***

### El alarmante número de muertes\

La tabla anterior muestra el número de mujeres que dieron a luz durante los años 1841 a 1846 en una ciudad al noreste de Austria, en dos clínicas en particular. Notará que dar a luz era muy peligroso; un número alarmante de mujeres murió como resultado del parto. Vemos esto con mayor claridad si observamos la proporción de muertes con respecto al número de mujeres que dieron a luz

  - Use mutate para agregar la columna proportion_deaths a yearly, esta nueva columna se calculará como la proporción de muertes por número de nacimientos
- Imprima yearly.
```{r}
yearly <- mutate(yearly, proportion_deaths = deaths/births)
print(yearly)
```
***

### Muerte en las clínicas\

  - Utilice ggplot para hacer una gráfica lineal de proportion_deaths por año (columna year) con una línea por clínica.
  - Las líneas deben tener colores distintos    
```{r}
ggplot(yearly, aes(x=year,y=proportion_deaths, group=clinic, color=clinic))+geom_line()
```
***

### Comienza el lavado de manos\

¿Por qué la proporción de muertes es mucho más alta en la Clínica 1? La única diferencia en ambas clínicas era que muchos estudiantes de medicina trabajaban en la Clínica 1, mientras que en la Clínica 2 no había tantos. Otro dato interesante es que los médicos que atendían partos solo se encargaban de esa función, mientras que los estudiantes también pasaban tiempo en las salas de autopsias examinando cadáveres.\

Se empezó a sospechar que algo en los cadáveres, propagado de las manos de los estudiantes de medicina, causaba la enfermedad. Entonces, en un intento desesperado por detener las altas tasas de mortalidad, se decretó: ¡Lávese las manos en todo momento!

  - Cargue los datos mensuales de la Clínica 1 para ver si el lavado de manos tuvo algún efecto, para esto lea el archivo deaths_clinic_1.csv y asígnelo a la variable monthly.
  - Agregue la columna proportion_deaths a monthly, esta nueva columna se calculará como la proporción de muertes por número de nacimientos
  - Imprima las primeras filas de monthly usando la función head().
```{r}
monthly <- read_csv("./data/deaths_clinic_1.csv",show_col_types = FALSE)
monthly <- mutate(monthly, proportion_deaths = deaths/births)
print(head(monthly,n=10))
```
